臺灣士林地方法院民事判決
111年度訴字第1214號
原      告  周梅雪  
被      告  胡晉瑜  
            吳昀鴻  
            黃裕峰  
上列當事人間請求損害賠償事件，原告提起刑事附帶民事訴訟，
經本院刑事庭裁定移送前來(110年度附民字第467號)，本院於民
國111年10月3日言詞辯論終結，判決如下：
    主  文
被告乙○○、甲○○應連帶給付原告新臺幣壹佰萬元，及自民國一一
○年八月二十七日起至清償日止，按週年利率百分之五計算之利
息。　　
被告乙○○、丙○○應連帶給付原告新臺幣壹佰萬元，及自民國一一
○年八月二十七日起至清償日止，按週年利率百分之五計算之利
息。　　
原告其餘之訴駁回。
    事  實  及  理  由
一、原告主張：
　㈠被告乙○○、甲○○、丙○○(下稱被告等3人)基於參與犯罪組織之
    犯意，於民國110年3月間先後加入以通訊軟體微信(WeChat)
    設立群組聯繫，成員包括真實姓名年籍不詳之3人以上，並
    以實施詐術為手段所組成具有持續性、牟利性之有結構性詐
    欺集團組織，由被告甲○○、丙○○擔任該詐欺集團中與被害人
    接觸之「面交車手」，被告乙○○則擔任該詐欺集團中之「收
    水」工作。被告等3人於參與上開詐欺集團組織期間，與集
    團內不詳成員共同意圖為自己不法之所有，基於三人以上共
    同詐欺取財及掩飾、隱匿特定犯罪所得之去向、所在之犯意
    聯絡，對原告為詐欺取財行為。
　㈡於110年3月18日上午8時許，先後由集團內真實姓名年籍不詳之
    成員，去電原告稱渠等為中華電信股份有限公司工作人員、
    165勤務中心警員，稱「原告有電話帳單尚未繳清」、「原
    告可能遭詐騙及涉有提供銀行帳戶予他人販毒之嫌」，並經
    集團內真實姓名年籍不詳之成員冒稱為專案組檢察官張介欽
    ，詢問原告之帳戶餘額，並由另一位真實姓名年籍不詳之成
    員，冒稱為書記官李國強，向原告佯稱須勾稽帳戶之資金來
    源，原告須提領新臺幣(下同)100萬元交付予其指派之人云
    云，致原告陷於錯誤，而於同日下午12時35分許，依上開詐
    欺集團成員之指示，在臺北市南港區東新街住處大門口，交
    付100萬元現金予被告甲○○。被告甲○○得手前開款項後，遂
    依詐欺集團上游成員之指示，於同日下午2、3時許，駕駛車
    牌號碼000-0000號租賃車至臺北市○○區○○路00號全家便利商
    店博愛店外，待被告乙○○上車後，將上開贓款交予被告乙○○
    ，並由被告乙○○依詐欺集團上游成員指示，將贓款交付予真
    實姓名年籍不詳之詐欺集團成員。
　㈢於110年3月18日下午1、2時許，前揭冒稱專案組檢察官張介欽
    之詐欺集團成員又撥打電話向原告佯稱，因有銀行內部人員
    涉案，為再清查款項，原告須再提領100萬元等語，致原告
    陷於錯誤，於同日下午3時19分許，依上開詐欺集團成員之
    指示，在其臺北市南港區東新街住處大門口，交付100萬元
    現金予同集團未滿18歲之成員尤○民。
　㈣復於110年3月19日上午8時20分許，前揭冒稱專案組檢察官張
    介欽之詐欺集團成員又撥打電話向原告佯稱第1次交付之款
    項中，有4張千元鈔票票號為販毒案件未追回之贓款，須再
    交付100萬元等語，嗣再轉由前揭冒稱書記官李國強之詐欺
    集團成員與原告以電話聯繫交款事宜，致原告陷於錯誤，於
    同日上午10時55分許，依上開詐欺集團成員之指示，在其臺
    北市南港區東新街住處大門口，交付100萬元現金予被告丙○○。被告丙○○得手前開款項後，同依詐欺集團上游成員之指
    示，於110年3月19日下午某時許，將上開贓款交予被告乙○○
    ，並於不詳時、地，由被告乙○○依詐欺集團上游成員指示，
    將贓款交付予該集團之某不詳成員。
  ㈣原告遭被告等詐騙後，總計受有300萬元之損害，為此依侵權
    行為法律關係提起本訴等語，並聲明：被告應連帶給付原告
    300萬元，並自最後一位被告收受起訴狀繕本翌日起至清償
    日止，按週年利率百分之五計算之利息。　　
二、被告則以：
　㈠被告甲○○：伊僅拿100萬元，伊不知道被告乙○○最後把錢拿給
    誰，伊認為就100萬元與被告乙○○平分負責等語。
　㈡被告丙○○：伊只有拿100萬元，伊拿到的100萬元是在民權東
    路的麥當勞交給被告乙○○，伊認為就100萬元與被告乙○○平
    均負責等語。
　㈢被告乙○○：針對原告之請求無意見，伊其實也不是願意的，
    伊根本不知道伊拿的是什麼東西，伊不知道拿了多少給上游
    ，伊沒有收到被告丙○○拿的東西等語，資為抗辯。　
三、本院之判斷：
　㈠原告主張先後接獲詐騙集團成員電話，以「原告有電話帳單
    尚未繳清」、「原告可能遭詐騙及涉有提供銀行帳戶予他人
    販毒之嫌」、「銀行內部人員涉案，為再清查款項，原告須
    再提領100萬元」、「第1次交付之款項中，有4張千元鈔票
    票號為販毒案件未追回之贓款」等理由，致使原告陷於錯誤
    ，先後提領3次各100萬元現金，交付被告甲○○、丙○○及尤○
    民等情，為被告所不爭執，原告此部分主張應堪信為真實。
    惟被告乙○○否認有收受被告丙○○交付之款項，及辯稱不知被
    告甲○○交付之物品為何云云，資為抗辯。
　㈡查被告3人涉犯共同詐欺、洗錢罪嫌，經本院110年度金訴字
    第170號刑事案件審理，被告乙○○經本院判處有期徒刑1年7
    月，被告甲○○、丙○○各遭判處有期徒刑1年3月，有該刑事判
    決書在卷可參（本院卷12至54頁），及刑事電子卷證資料光
    碟在卷可佐（外放證物袋）。關於原告就其受詐騙之過程，
    亦據其於警、偵訊中陳述在卷（見110年度偵字第6516號卷
    第51-52頁警訊筆錄、第114-123頁警訊筆錄、第297-299頁
    偵訊筆錄），並有原告所提存摺影本（110年度偵字第6516
    號卷第134-136頁）、詐騙集團成員偽造之「法院公證帳戶
    申請書--臺灣臺北地方法院法院公證款收據」3紙為證（110
    年度偵字第6516號卷第131-133頁）。
　㈢就原告於110年3月18日交付第1次100萬元予甲○○部分：
　⒈按因故意或過失，不法侵害他人之權利者，負損害賠償責任
    。民法第185條又數人共同不法侵害他人之權利者，連帶負
    損害賠償責任。不能知其中孰為加害人者亦同。民法第184
    條第1項前段、第185條第1項分別定有明文。經查，被告甲○○於審理中坦承至原告住處拿取100萬元後，駕駛車牌號碼00
    0-0000號租賃車至臺北市○○區○○路00號全家便利商店博愛店
    外，待被告乙○○上車後，將上開贓款交予被告乙○○之事實。
    至被告甲○○取得贓款後，由被告甲○○駕車在臺北市周邊徘迴
    ，駛至某處讓被告乙○○下車，被告乙○○再至某公園，依指示
    將前揭收取之包裹物交付予真實姓名年籍不詳、自稱「潘智
    于」之人等節，亦為被告乙○○於刑事案件中所自承（見110
    年度偵字第8312號卷第9頁警訊筆錄、同卷211頁偵訊筆錄，
    110年度少連偵字第68號卷第22、24、28至29頁警訊筆錄，1
    10年度金訴字170號卷第299至300頁筆錄）。
　⒉被告乙○○雖辯稱不知拿取之物品為何物云云，但被告乙○○在
    偵查階段經檢察官聲請羈押，其於110年4月15日本院訊問時
    陳稱：伊知道甲○○是詐欺集團成員，伊有參與詐欺集團，是
    在網路上找的，110年3月18日甲○○有拿包裹給伊，伊知道裡
    面是詐騙贓款，微信留訊息要伊去拿包裹的，伊負責的部分
    就是他給東西，伊再放在另一個地方等其他人來拿，伊也認
    識丙○○，他也是詐欺集團成員，詐欺集團成員是在微信上討
    論工作訊息，伊沒有把訊息刪除，是他們把伊踢出群組，只
    要有人被抓就會被踢出群組等語（見110年度聲羈字第98卷
    號第31至34頁筆錄）；再於110年4月22日、30日之警詢時陳
    稱：甲○○、丙○○兩位面交車手確實有向被害人收取贓款，然
    後18號當天伊有收受甲○○交付之現金，有再將贓款交付給「
    潘智于」，19號那天丙○○是交給另名與我所屬詐欺集團之地
    位相等之不詳收水男子，再由不詳收水之男子交付予「潘智
    于」，因為所屬詐欺集團都有分位階，比如甲○○、丙○○是屬
    於面交收款型的，伊與另名所屬詐欺集團地位相等之不詳男
    子，是屬於向面交車手收取贓款的角色，「潘智于」是屬於
    向伊這位階的收水再收取贓款之角色，甲○○交給伊多少，伊
    並沒有點金額，當時一下車就馬上攔計程車，在某公園處交
    給「潘智于」，交錢給「潘智于」的時候，沒看「潘智于」
    的臉，伊是聽從微信群組裡的人指示交給「潘智于」的等詳
    （見110年度少連偵字第68卷第22-23、28-29頁筆錄警訊筆
    錄）。從被告乙○○上開供述內容，其已知被告甲○○、丙○○為
    詐欺集團成員，分工情形為被告甲○○、丙○○擔任車手向被害
    人拿取詐騙款，被告乙○○再向被告甲○○、丙○○拿取詐騙款後
    ，再接受指示轉交其他詐騙集團成員，是被告乙○○辯稱不知
    轉交之包裹內容為何，要無足採。
　⒊關於原告此部分被騙100萬元部分，係由被告甲○○拿取後交予
    被告乙○○，被告乙○○再交予詐騙集團成員「潘智于」，被告
    甲○○、乙○○自應對原告負侵權行為連帶賠償責任。至被告丙○○並未參與此部分之犯行，原告請求被告丙○○就此部分應與
    被告甲○○、乙○○負連帶賠償責任，並無依據。
　㈣就原告於110年3月18日交付第2次100萬元予尤○民部分：
　  原告主張於110年3月18日下午1、2時許，因接獲詐騙集團成
    員電話，遂提領100萬元，在其住處大門口，交付100萬元現
    金予尤○民等情，並經尤○民於警訊中自承在卷（見110年度
    少連偵字第68號卷第82-94頁警訊筆錄）。而被告等3人均否
    認有拿取此部分之詐騙款，且據尤○民就其拿取詐騙款後之
    處理情形陳稱：伊自臺中搭乘高鐵北上臺北，先搭乘計程車
    至淡水面交150萬，再至南港區東新街面交100萬元，得手後
    搭乘計程車至松山火車站地下一樓的廁所數贓款，待確認無
    誤後又搭乘計程車至南港火車站搭乘高鐵南下苗栗，後至該
    高鐵站計程車排班區搭乘計程車前往苗栗後龍真武宮，並依
    照上手指示將得手之贓款丟在周邊廢棄麵攤圓筒内即離去等
    語（見110年度少連偵字第68號卷第83頁警訊筆錄），被告
    尤○民取得詐騙款後，即直接南下至苗栗後龍真武宮附近，
    將詐騙款放置於廢棄麵攤圓筒內，並無交付被告乙○○、甲○○
    、丙○○等人。是被告等3人並無參與此部分之犯行，原告請
    求被告等3人就此部分亦應負連帶賠償責任，並無理由。
　㈤就原告於110年3月19日交付第3次100萬元予丙○○部分：
　  原告主張被告丙○○至其住處拿取100萬元後，將上開詐騙款
    交予被告乙○○等情，為被告丙○○於審理中所自承。被告乙○○
    雖否認有參與此部分犯行云云。惟查：被告丙○○於刑事案件
    中即已陳稱將上開100萬元現金於麥當勞交予被告乙○○（見1
    10年度連偵字第68號卷第117頁警訊筆錄、110年度金訴字17
    0號卷第190頁筆錄）。被告乙○○於刑事案件中亦自陳和被告
    丙○○相約在麥當勞（見110年度金訴字第170號卷第300至301
    頁筆錄）。再依被告乙○○使用之行動電話號碼0000000000號
    於111年3月19日下午1時29分8秒、同日下午2時42分31秒、
    同日下午2時42分31秒之上網基地台位置均為「臺北市○○區○○○路0段00號11樓頂（見109年度少連偵字第137頁發信紀錄
    ）、與被告丙○○使用之行動電話號碼0000000000號於111年3
    月19日下午1時21分58秒至同日下午3時9分22秒之上網基地
    台位置為「臺北市○○區○○○路0段000號5樓頂、」至「臺北市
    ○○區○○○路0段00號B2」（見109年度少連字第68號卷第141頁
    ），兩者位置重疊。是被告丙○○所稱於取得原告交付之100
    萬元款項，再與被告乙○○碰面後轉交被告乙○○一事，應可採
    信。被告乙○○前開抗辯並無足採，被告乙○○、丙○○應就此部
    分詐騙100萬元犯行負連帶賠償責任。
　㈥以上，被告乙○○應各與被告甲○○、丙○○就騙取原告之各100萬
    元款項負連帶責任。按給付無確定期限者，債務人於債權人
    得請求給付時，經其催告而未為給付，自受催告時起，負遲
    延責任；其經債權人起訴而送達訴狀，或依督促程序送達支
    付命令，或為其他相類之行為者，與催告有同一之效力；遲
    延之債務，以支付金錢為標的者，債權人得請求依法定利率
    計算之遲延利息；應付利息之債務，其利率未經約定，亦無
    法律可據者，週年利率為百分之五。民法第229條第2項、第
    233條第1項前段及第203條分別定有明文。查原告請求被告
    給付一定之金錢，屬以給付金錢為標的，依上開規定，原告
    請求給付自起訴狀繕本送達最後一位被告即110年8月26日（
    見110年度附民卷第19頁送達證書）之翌日起，按週年利率
    百分之五計算之遲延利息，即無不合。
四、綜上所述，原告基於侵權行為法律關係，請求被告乙○○、甲○○連帶給付100萬元，被告乙○○、丙○○連帶給付100萬元，及
    均自110年8月27日起至清償日止，按週年利率百分之五計算
    之利息，為有理由，應予准許。至原告逾上開範圍之請求，
    則無理由，應予駁回。
五、本件事證已臻明確，兩造其餘之攻擊或防禦方法及證據，經
    本院斟酌後，認為均不足以影響本判決之結果，自無一一詳
    予論駁之必要，併此敘明。
六、本件損害賠償事件乃刑事附帶民事訴訟，由刑事庭移送前來
    ，迄本院言詞辯論終結為止，當事人並無任何裁判費或其他
    訴訟費用之支出，自無諭知訴訟費用負擔之必要，附此敘明
    。
七、據上論結，原告之訴為一部有理由、一部無理由，爰判決如
    主文。
中　　華　　民　　國　　111 　年　　10　　月　　26　　日
                          民事第二庭
                              法  官  辜  漢  忠   
以上正本係照原本作成。
如對本判決上訴，應於判決送達後20日內向本院提出上訴狀，若
委任律師提起上訴者，應一併繳納上訴審裁判費，否則本院得不
命補正逕行駁回上訴。
中　　華　　民　　國　　111 　年　　10　　月　　26　　日
                              書記官  潘  盈  筠